臺灣士林地方法院民事判決　　　　　　　100年度訴字第522號
原　　　告　賴燦祥
兼　訴　訟
代　理　人　許松義
被　　　告　大河觀光事業股份有限公司
特別代理人　陳文華
上列當事人間確認委任關係不存在事件，本院於民國100 年6 月
21日言詞辯論終結，判決如下：
    主  文
確認原告與被告間董事之委任關係不存在。
訴訟費用新臺幣萬肆仟陸佰柒拾元由被告負擔。
    事  實  及  理  由
一、原告起訴主張：伊等原為被告之董事，民國99年間，因迫於
    公司經營之情事變更，無法插手公司經營方式，遂於99年4
    月14日所召開之臨時董事會中，表示辭任董事職務，伊等再
    於同年10月間寄發辭任董事之存證信函予被告。詎被告卻未
    向主管機關為變更登記，致伊等仍列名於董事名冊中，致伊
    等仍受有負擔被告相關法律義務之不利益。爰提本訴，確認
    伊等與被告間董事之委任關係不存在等情。並聲明：如主文
    所示。
二、被告則以：原告為伊公司之董事，確曾向公司為辭去董事之
    表示，惟伊公司尚未辦理變更登記，現仍登記為伊公司之董
    事等語置辯。並聲明：駁回原告之訴。
三、按股份有限公司應由董事長對外代表公司，惟公司與董事間
    訴訟，除法律另有規定外，則由監察人或股東會所選任之人
    代表公司為訴訟，公司法第208 條第3 項、第213 條分別定
    有明文，其立法目的乃恐董事長代表公司對董事起訴，難免
    有循私之舉。次按對於無訴訟能力人為訴訟行為，因其無法
    定代理人，或其法定代理人不能行代理權，恐致久延而受損
    害者，得聲請受訴法院之審判長，選任特別代理人，民事訴
    訟法第51條第1 項亦定有明文。經查，原告對被告提起確認
    董事委任關係不存在訴訟，屬公司法第213 條所稱之公司與
    董事間之訴訟，應由監察人或股東會所選任之人代表公司為
    訴訟。被告公司股東會並未選任代表公司訴訟之人，而登記
    之監察人陳文華則向本院表示已於99年10月間向被告公司辭
    去監察人職務，並提出存證信函附卷為憑，是原告所提本件
    訴訟，已無法定代理人可為被告公司行使代理權，經原告聲
    請為被告公司選任特別代理人，經本院審酌後選任陳文華為
    被告公司之特別代理人，有本院100 年度聲字第248 號裁定
    附卷可佐，是本件訴訟以陳文華為被告公司之特別代理人，
    合先敘明。
四、原告主張伊等原為被告之董事，於99年4 月14日所召開之臨
    時董事會中，表示辭任董事職務，伊等再於同年10月間寄發
    辭任董事之存證信函予被告。詎被告卻未向主管機關為變更
    登記，致伊等仍列名於董事名冊中之事實，業據提出與其等
    所述相符之公司登記事項表、董事會會議記錄、存證信函暨
    回執為證，自堪憑信。
五、按確認法律關係之訴，非原告有即受確認判決之法律上利益
    者，不得提起之，民事訴訟法第247 條第1 項前段定有明文
    。次按法律關係之存否不明確，致原告在私法上之地位有受
    侵害之危險，而此危險得以對於被告之確認判決除去之者，
    即得依民事訴訟法第247 條之規定提起確認之訴（最高法院
    52年臺上字第1922號判例參照）。查原告主張其等已於99年
    間向被告表示辭任董事職務，惟現仍登記為被告公司之董事
    ，已如上述，是兩造間就原告是否與被告公司間存有董事之
    委任關係即有爭執，且因此致原告為被告公司負有擔任負責
    人相關法律責任之風險，該風險得以確認判決予以排除，是
    原告提起本件訴訟確認兩造間董事之委任關係不存在，應有
    即受確認判決之法律上利益。
六、次按稱委任者，謂當事人約定，一方委託他方處理事務，他
    方允為處理之契約；當事人之任何一方得隨時終止委任契約
    ，民法第528 條、第549 條第1 項分別定有明文。查原告曾
    為被告公司之董事，即兩造間就此存有委任契約，而原告既
    已向被告為辭任董事之意思表示，已如上述，即原告終止委
    任契約之意思表示已因到達被告而發生終止之效力，是兩造
    間董事之委任關係已不存在。從而，原告訴請確認兩造間董
    事之委任關係不存在，為有理由，應予准許。
七、據上論結，本件原告之訴為有理由，依民事訴訟法第78條判
    決如主文。
中    華    民    國  100     年    7     月    5     日
                  民事第二庭法  官  方彬彬
以上正本證明與原本無異。
如對本判決上訴，應於判決送達後20日內向本院提出上訴狀；若
委任律師提起上訴者，應一併繳納上訴審裁判費，否則本院得不
命補正逕行駁回上訴。
中    華    民    國  100     年    7     月    5     日
                            書記官  于耀文